臺灣彰化地方法院民事裁定
110年度監宣字第138號
聲  請  人  陳美麗  



相  對  人  鄭安恭  

關  係  人  鄭良林  

            鄭玉英  

上列聲請人聲請監護宣告事件，本院裁定如下：
    主  文
宣告鄭安恭（男、民國00年0月0日生、身分證統一編號：Z00000
0000號）為受監護宣告之人。
選定陳美麗（女、民國00年00月00日生、身分證統一編號：Z000
000000號）為受監護宣告之人之監護人。
指定鄭良林（男、民國00年0月00日生、身分證統一編號：Z0000
00000號）為會同開具財產清冊之人。
程序費用由受監護宣告之人負擔。
    理  由
一、聲請意旨略以：聲請人陳美麗為相對人鄭安恭之配偶，相對
    人目前因腦部缺氧性病變，呈現植物人狀態，入住加護病房
    ，致其不能為意思表示或受意思表示。經律師告知若要處理
    相對人之事務，需經監護宣告方可為之，爰此聲請對相對人
    為監護之宣告，並請求選定聲請人為監護人，同時指定相對
    人長子即關係人鄭良林為會同開具財產清冊之人等語。
二、按對於因精神障礙或其他心智缺陷，致不能為意思表示或受
    意思表示，或不能辨識其意思表示之效果者，法院得因本人
    、配偶、四親等內之親屬、最近一年有同居事實之其他親屬
    、檢察官、主管機關或社會福利機構之聲請，為監護之宣告
    ，民法第14條第1項定有明文。次按受監護宣告之人應置監
    護人。法院為監護之宣告時，應依職權就配偶、四親等內之
    親屬、最近一年有同居事實之其他親屬、主管機關、社會福
    利機構或其他適當之人選定一人或數人為監護人，並同時指
    定會同開具財產清冊之人。法院為前項選定及指定前，得命
    主管機關或社會福利機構進行訪視，提出調查報告及建議。
    監護之聲請人或利害關係人亦得提出相關資料或證據，供法
    院斟酌。法院選定監護人時，應依受監護宣告之人之最佳利
    益，優先考量受監護宣告之人之意見，審酌一切情狀，並注
    意下列事項：1.受監護宣告之人之身心狀態與生活及財產狀
    況。2.受監護宣告之人與其配偶、子女或其他共同生活之人
    間之情感狀況。3.監護人之職業、經歷、意見及其與受監護
    宣告之人之利害關係。4.法人為監護人時，其事業之種類與
    內容，法人及其代表人與受監護宣告之人之利害關係。民法
    第1110條、第1111條、第1111條之1分別定有明文。再按監
    護宣告之裁定，於裁定送達或當庭告知法院選定之監護人時
    發生效力；監護宣告裁定經廢棄確定前，監護人所為之行為
    ，不失其效力，家事事件法第169條第1項、第170條第1項分
    別定有明文。
三、查聲請人主張之事實，業據其提出戶籍資料及秀傳醫療財團
    法人彰濱秀傳紀念醫院診斷證明書為證。又聲請人陳稱相對
    人目前僅可睜開眼睛，無任何反應，而經本院囑託鑑定人衛
    生福利部彰化醫院（下稱彰化醫院）為鑑定，鑑定結果認：
    「醫學上的診斷：診斷名：腦部缺氧性病變導致失智症。障
    礙程度：極重度」、「日常生活狀況：1.日常生活的動作（
    ADL)，例如飲食、排泄、沐浴、更衣等，需要他人照護；2.
    經濟活動：喪失能力；3.社會性：無法與外界反應；4.無獨
    立生存能力。」、「精神狀態：1.意識/溝通性：意識不佳
    ，鑑定時對叫喚無反應，無法溝通；2.記憶力：無法測定；
    3.定向力：無法測定；4.計算能力：無法測定；5.理解‧判
    斷力：差；6.現在性格特徵：淡漠；7.其他（氣氛‧感情狀
    態‧幻覺‧妄想‧異常行動等）：無。」、「有關判斷能力判
    定之意見：不能管理處分自己財產」、「回復可能性說明：
    相對人107年2月5日因泌尿道感染在彰濱秀傳醫院住院，107
    年2月7日因意識不清，急救住加護病房至今，相對人意識不
    佳，無法言語，日常生活需要他人照顧，目前已65歲，回復
    可能性低。」、「鑑定判定：1.基於受鑑定人有精神上之障
    礙（失智症）其程度達極重度，不能管理處分自己的財產，
    回復之可能性低。2.精神障礙(其他心智缺陷)之程度，可為
    監護宣告。不能為意思表示或受意思表示，不能辨識其意思
    表示之效果」等語，有彰化醫院民國110年11月30日彰醫精
    字第1100500455號公函所附成年監護（輔助）鑑定書在卷可
    稽，堪認相對人因腦部缺氧性病變導致失智症，致不能為意
    思表示或受意思表示，亦不能辨識其意思表示之效果。從而
    ，本件聲請為有理由，應予准許，爰宣告相對人為受監護宣
    告之人。
四、本件相對人業經監護宣告，揆諸前揭規定，自應為其選定監
    護人及指定會同開具財產清冊之人。又依聲請人所提出之同
    意書所載，相對人之配偶陳美麗、長子鄭良林及長女鄭玉英
    ，均同意由聲請人擔任相對人之監護人，並以長子即關係人
    鄭良林為會同開具財產清冊之人。本院審酌同意書之內容，
    認聲請人為相對人之配偶，關係人為相對人之長子鄭良林，
    兩人與相對人關係非常密切，應能適切照護相對人，且其二
    人經親屬推為監護人、會同開具財產清冊之人，由渠等分別
    擔任相對人之監護人及會同開具財產清冊之人，應符合相對
    人之最佳利益，爰裁定如主文第2、3項所示。
五、末按民法第1113條準用同法第1099條、第1099條之1等規定
    ，於監護開始時，監護人對於受監護宣告之人之財產，應會
    同關係人鄭良林於2個月內開具財產清冊，並陳報法院，於
    開具完成並陳報法院前，監護人對於受監護宣告之人之財產
    ，僅得為管理上必要之行為，併此指明。
六、依家事事件法第164條第2項，裁定如主文。
中　　華　　民　　國　　110 　年　　12　　月　　13　　日
                  家事法庭    法  官  梁晉嘉
以上正本係照原本作成。
如對本裁定抗告，須於裁定送達後10日內向本院提出抗告狀，並
繳納抗告費新臺幣1千元。 
中　　華　　民　　國　　110 　年　　12　　月　　13　　日
                              書記官  許喻涵